【裁判字號】    96,簡上,60
【裁判日期】    970428
【裁判案由】    損害賠償
【裁判全文】
臺灣基隆地方法院民事判決              96年度簡上字第60號
上訴人即附  戊○○
帶被上訴人
訴訟代理人  己○
被上訴人即  明台產物保險股份有限公司
附帶上訴人
法定代理人  庚○○
訴訟代理人  丁○○
上列當事人間請求損害賠償事件，上訴人對於民國96年8月28日
本院基隆簡易庭96年度基簡字第115號第一審判決提起上訴，被
上訴人提起附帶上訴，經本院第二審合議庭於97年4月14日言詞
辯論終結，判決如下：
    主  文
原判決關於駁回被上訴人後開第二項之訴部分，及該部分訴訟費
用負擔之裁判廢棄。
上開廢棄部分，附帶被上訴人應再給付附帶上訴人新台幣壹萬玖
仟捌佰肆拾貳元，及自民國九十六年三月十七日起至清償日止，
按年息百分之五計算之利息。
上訴人上訴駁回。
第一（除確定部分外）、二審訴訟費用（含附帶上訴部分）由上
訴人負擔。
    事  實
甲、上訴人即附帶被上訴人（下稱上訴人）方面：
一、聲明：(一)原判決不利於上訴人部分廢棄。(二)上開廢棄部分，
    被上訴人即附帶上訴人（下稱被上訴人）在第一審之訴駁回
    。(三)被上訴人之附帶上訴駁回。
二、陳述：除與原判決記載相同者，茲引用之外，補稱：
  (一)查被保險人甲○○係於民國94年10月28日後方簽署代位求償
    書，在此之前被上訴人依保險法第53條規定並無代位求償權
    更無代理權，故被上訴人於存證信函中所為之意思表示，顯
    不具代表性。
  (二)被上訴人於94年10月17日所寄之存證信函，僅通知眾人皆知
    之車禍後會將車子送修之事實，並不能將之解讀為被上訴人
    已全權代理修車款之求償。查支付修車款，自為簽章於估價
    單上成立託修契約之車主的責任，車主才有權決定其修車費
    究竟是要向保險人或車禍對造求償。由於本件車主左手指瘀
    青損失約為零，原審另已判定其修車損失為新台幣（下同）
    177,657元，故車主決定以19萬元申請調解時，車主受傷及
    修車之總損失顯已包括在內，其調解自有使被上訴人喪失代
    位求償修車費用之權，被上訴人請求給付修車費用顯屬無據
    。
三、證據：除援用第一審所提證據外，並聲請傳訊證人甲○○、
    丙○○、乙○○○、楊邦城、李欣佛等人。
乙、被上訴人方面：
一、聲明：(一)原判決關於駁回被上訴人後開第二項之訴部分廢棄
    。(二)上開廢棄部分，上訴人應再給付被上訴人19,842元，及
    自96年3月17日起至清償日止，按年息百分之五計算之利息
    。(三)上訴人之上訴駁回。
二、陳述：除與原判決記載相同者，茲引用之外，補稱：
    原審判決謂本件被上訴人請求修理費為「零件186,399元…
    …加上不含折舊之工資26,739元、耗材費1,300元、鈑金23,
    530元、噴漆8,664元、外包104元……」此與被上訴人原起
    訴狀所主張之工資60,645元、零件195,593元不同。此部分
    之差異，實乃原審誤以被上訴人所陳之發票記載內容為折舊
    之計算。然實務上保險公司與承修廠商間之慣例，為委修車
    輛經保險公司理賠人員計算修理費用後，收受承修廠商所開
    立之統一發票，核對與理賠人員估價單總額無誤後，則以修
    理費用總額給付承修廠商（即本件修理費用256,238元），
    而開立發票之營業稅則由修理廠自行吸收。依此，被上訴人
    所修復之零件費用經扣減折舊，加上無庸折舊之工資費用後
    ，上訴人應給付之修車費用為196,093元（計算式如被上訴
    人96年6月6日所提民事陳報狀），原審僅判決176,251元，
    故有19,842元之差額。
三、證據：均援用第一審所提證據。
    理  由
壹、程序方面：
    按民事訴訟法第460 條第1 項、第2 項規定：「被上訴人於
    言詞辯論終結前，得為附帶上訴。但經第三審法院發回或發
    交後，不得為之。」「附帶上訴，雖在被上訴人之上訴期間
    已滿，或曾捨棄上訴權或撤回上訴後，亦得為之。」查被上
    訴人就原審判決其敗訴部分，雖未於上訴期間內聲明不服提
    起上訴，但於本院言詞辯論終結前，提起附帶上訴，揆諸前
    揭說明，於法並無不合，先予敘明。
貳、實體方面：
一、被上訴人起訴主張：上訴人於94年8月28日11時28分許，騎
    乘車牌號碼８２１—ＡＡＢ號重型機車，行經台北縣平溪鄉
    ○○○道路時，因本身駕駛不慎，導致上訴人人車倒地後並滑
    向對向車道，使其機車撞擊由訴外人丙○○駕駛、所有權人
    為甲○○，車牌號碼７７５８—ＥＡ自小客車（下稱系爭自
    小客車），致上揭自小客車受有損害，而支出修復費用
    256,238 元，因上揭自小客車損害乃上訴人過失侵權行為所
    致，故應由上訴人負賠償責任；惟因上揭自小客車已向被上
    訴人投保保險，是被上訴人已依保險契約約定於94年11月11
    日理賠訴外人甲○○上開金額，為此依保險法第53條規定，
    取得代位權，向上訴人請求賠償上開金額及法定遲延利息等
    語（原審判命上訴人應給付被上訴人176,251元及自96年3月
    17日起至清償日止，按年息百分之五計算之利息，並駁回被
    上訴人其餘之訴。兩造分別就其全部敗訴及部分敗訴部分提
    起上訴及附帶上訴；至原審駁回被上訴人請求超過196,093
    元本息部分，未據被上訴人提起附帶上訴，而告確定）。
二、上訴人則辯稱：上訴人前於94年10月21日在台北市中正區調
    解委員會已與訴外人甲○○達成調解賠償36,000元，作為賠
    償甲○○一切損失之費用，且該調解業據法院核定，因此甲
    ○○對上訴人已無損害賠償請求權，是被上訴人嗣後縱然理
    賠甲○○，亦無法代位甲○○向上訴人請求賠償。又上訴人
    所承保之系爭自小客車駕駛人丙○○在本件車禍事故中，亦
    有未減速導致加重撞擊力道，使系爭自小客車受損情形更為
    嚴重之過失，本件應有與有過失之適用，是被上訴人亦應承
    擔其所承保車輛之過失責任。
三、兩造爭執要點：
    經核上開兩造所述，本件爭點厥為：(一)系爭自小客車駕駛人
    丙○○對於本件車禍之發生是否與有過失？(二)上訴人與系爭
    小客車駕駛人丙○○、所有人甲○○在台北市中正區調解委
    員會所成立之調解，是否有包括系爭小客車車輛受損部分？
    (三)被上訴人是否有保險代位權？(四)附帶上訴人所請求之修車
    費用有無理由？
四、本院之判斷：茲就兩造爭執部分逐一論述如下：
  (一)系爭自小客車駕駛人丙○○對於本件車禍之發生是否與有過
    失？
    本件被上訴人主張上訴人就系爭車禍應負過失損害賠償責任
    乙情，固為上訴人所不爭執；惟上訴人主張系爭自小客車駕
    駛人丙○○對於本件車禍之發生亦與有過失乙節，除經被上
    訴人予以否認外，依車禍當時肇事現場觀之，係上訴人所騎
    乘之重型機車行經彎道時不慎完全侵入對向車道而撞擊由被
    上訴人所承保之系爭自小客車，斯時系爭自小客車係依遵循
    方向在自己車道靠右行駛，並無任何不當駕駛行為，此有台
    北縣政府警察局瑞芳分局96年2月16日北縣警瑞交字第
    0960003503號函覆之交通事故調查表、筆錄、現場相片附於
    原審卷內可參，難認被上訴人所承保之系爭小客車駕駛有何
    過失可言；且本件肇事責任經送請台灣省台北縣區車輛行車
    事故鑑定委員會鑑定結果，亦認本件車禍肇事責任在於上訴
    人駕駛大型重型機車行經彎道控車不當滑倒衝越分向限制線
    ，為肇事原因；丙○○駕駛自用小客車並無肇事因素等情，
    有上開鑑定委員會96年7月24日北縣鑑字第0965180666號函
    覆鑑定意見書附於原審卷內可稽。顯見本件肇事責任，純因
    上訴人未遵守道路交通安全規則之規定，貿然穿越分向限制
    線，而撞擊對向車道由訴外人丙○○所駕駛之系爭小客車所
    致，系爭自小客車駕駛人丙○○對於本件車禍之發生並無過
    失存在。
  (二)上訴人與系爭小客車駕駛人丙○○、所有人甲○○在台北市
    中正區調解委員會所成立之調解，是否有包括系爭小客車車
    輛受損部分？
    1.上訴人抗辯其已與系爭小客車所有權人甲○○就本件車禍
      所受之身體傷害及車輛損害部分，在調解委員會以36,000
      元達成調解，是被上訴人已不得就車輛受損部分向上訴人
      請求給付修理費用等節，為被上訴人所否認。經查，證人
      丙○○、甲○○分別在原審及本院準備程序中到庭證述其
      等僅就身體所受傷害及車子不能使用期間之損害暨精神損
      害部分進行調解，並不包括系爭小客車損害部分，車輛損
      害部分是上訴人與保險公司間的問題，並不在調解的範圍
      內等語（見原審卷頁85、86；本院卷頁82、83）。次查，
      依原審向台北市中正區公所函調之調解案件卷宗內容觀之
      ，本件調解係由訴外人丙○○、甲○○所聲請，其聲請調
      解書「受傷及受損情況」項下係記載：「機車騎士右手擦
      傷及手指受傷。小客車乘客右手指骨折及ㄩ（瘀）青。」
      （見原審卷頁93）即僅記載兩造身體受傷部分，並未對車
      輛受損部分加以載明；而之後成立之調解書內容亦載為：
      「上當事人間94年刑調字第117號車禍傷害賠償事件，於
      民國94年10月21日14時30分……經本會調解結果，內容如
      下：聲請人丙○○就於民國94年8月28日11時28分許駕駛
      車號7758—EA自小客車（內載另一聲請人甲○○）……與
      騎車號821—AAB機車之對造人發生交通事故，致聲請人甲
      ○○及對造人受傷等，現就有關理賠糾紛事宜提起調解…
      …」等語（見原審卷頁102頁），其調解內容亦係針對「
      車禍傷害賠償事件」進行調解，是依調解文義而言，再參
      酌前開調解當事人丙○○、甲○○所述，被上訴人主張系
      爭調解僅針對訴外人甲○○身體受傷部分成立調解，並未
      包括系爭小客車車輛受損部分等語，應堪採信。
    2.再者，依上訴人於96年4月18日寄達原審之答辯狀（二）
      所檢附證物中有被上訴人於94年10月17日寄發給上訴人要
      求負賠償責任之存證信函1份（見原審卷頁71），該存證
      信函係在上訴人與訴外人甲○○等人成立調解之前即寄達
      ，故上訴人在與訴外人甲○○等人進行第二次調解時（即
      94 年10月21日），應已知悉系爭小客車受損部分之損害
      賠償請求，已交由被上訴人處理，而上訴人本人亦在與訴
      外人甲○○、丙○○成立調解之當日即94年10月21日，另
      以存證信函表示本件車禍應有與有過失問題及被上訴人如
      要代位求償請提出交通事故鑑定結果等語（見原審卷頁71
      ），並未見上訴人於調解成立當日所寄發之存證信函內主
      張其與甲○○已就系爭小客車損害部分已達成調解無庸再
      負擔車輛損害賠償責任等語，上訴人對此等影響己身權益
      之重要調解內容，漏未在向被上訴人寄發之存證信函內容
      中談及，實與常情有違，益徵上訴人知悉上開調解內容並
      不包括系爭小客車損害賠償部分。
    3.末查，證人李欣佛雖於本院言詞辯論期日時由上訴人自行
      偕同到庭證稱其有參與上訴人與訴外人甲○○、丙○○等
      人之調解過程，調解當時丙○○係要求19萬元，後來經過
      調解委員調解，丙○○同意將金額降低到36,000元，並給
      予一個紅包6,666元，當時調解的內容在於責任及金額，
      調解的範圍是包含車損及受傷部分等語。惟證人李欣佛所
      證調解當時丙○○係要求19萬元部分，除與上訴人於原審
      所述「證人聲請調解的時候一開始聲請金額是二十幾萬元
      」（見原審卷頁85）等語有所不同外，且證人李欣佛並未
      全程參與二次調解過程，甚至對於為何在第二次調解過程
      中，聲請調解人丙○○願意將原本堅持的賠償金額由所稱
      之12萬元降低為36,000元之理由，亦無法敘明，僅稱係在
      調解委員會主委出面後即以上開金額成立調解。以證人既
      參與系爭調解成立過程，且其亦對於調解過程金額記之甚
      詳，為何對於成立調解之重要突破點反而未有印象？此外
      ，證人李欣佛所述亦與上訴人於調解成立當日寄予被上訴
      人之存證信函內容有異，以上訴人大專畢業之程度，若已
      就全部金額包括車輛受損部分成立調解，不可能隻字未提
      ，卻反而在存證信函中向被上訴人表示待責任釐清後再商
      談兩車修復事宜，顯見調解過程並未如證人李欣佛所稱責
      任部分成立調解，包括車輛受損部分亦成立調解。是證人
      李欣佛所述顯有迴護上訴人之嫌，自難為有利於上訴人之
      認定。
    4.綜上，上訴人抗辯其與訴外人甲○○已就系爭小客車受損
      部分成立調解賠償完畢云云，要難採信。
  (三)被上訴人是否有保險代位權？
    被上訴人既為系爭小客車之保險人，並已理賠完畢，業據其
    提出汽車險賠款收據暨同意書1份在卷可參，要堪採信，是
    依保險法第53條規定，被上訴人已取得訴外人甲○○就系爭
    小客車所受損害對上訴人之賠償請求權。
  (四)附帶上訴人所請求之修車費用有無理由？
    按物之所有人依民法第196條規定請求物被毀損所減少之價
    額，固得以修復費用為估定之標準，惟以必要者為限，即修
    理材料以新品換舊品，應予折舊。茲依系爭車輛行車執照之
    記載，系爭小客車之出廠日期為93年11月；是系爭小客車自
    出廠之日起至94年8月28日本件車禍發生之時止，其使用時
    間總計9月又28日。依營利事業所得稅查核準則第95條第6款
    規定：「固定資產提列折舊採用定率遞減法者，以一年為計
    算單位，其使用期間未滿一年者，按實際使用之月數相當於
    全年之比例計算之，不滿一月者，以月計」之方法計算結果
    ，使用之時間應以10個月計，其汽車及附加零件已有折舊，
    應將折舊部分予以扣除。本院依行政院所頒固定資產耐用年
    數表及固定資產折舊率之規定，小客車之耐用年數為5年，
    依定率遞減法每年折舊千分之369，則附帶上訴人請求之修
    理費中零件部分為195,593元，依上開標準計算折舊額為
    60,145元（計算方法：195,593元×0．369×10÷12＝
    60,145元，元以下四捨五入），扣除折舊額後，附帶上訴人
    所得請求之零件費用為135,448元（計算方法：195,593元－
    60,145元＝135,448元），加上不應折舊之工資60,645元（
    計算式：鈑金50,716元＋噴漆9,929元＝60,645元），合計
    為196,093元（計算式：135,448元＋60,645元＝196,093元
    ）。準此，訴外人甲○○所得對上訴人請求賠償之範圍，自
    係以196,093元之金額為限。又上訴人雖已依保險契約對訴
    外人甲○○理賠高於上揭金額，然上訴人提起本件訴訟，既
    係依保險法第53條規定，依債權移轉之法律關係對上訴人主
    張權利，則上訴人所得請求之範圍，自亦以訴外人甲○○本
    得對上訴人請求之額度即196,093元之範圍為限。是附帶上
    訴人依此請求附帶被上訴人應再給付19,842元（計算式：
    196,093元－176,251元＝19,842元）及法定遲延利息，為有
    理由。
  (五)綜上所述，被上訴人請求上訴人給付修車費用196,093元及
    自起訴狀繕本送達翌日即96年3月17日起至清償日止，按年
    息5%計算之利息，為有理由，應予准許。原審命上訴人給付
    其中176,251元本息部分，核無不合，上訴意旨仍執陳詞，
    指摘原判決此部分不當，為無理由，應予駁回。至原審駁回
    被上訴人請求19,842元本息（即196,093元－176,251元）部
    分，既有未當，附帶上訴意旨指摘原判決此部分不當，求予
    廢棄，為有理由，爰將原判決此部分予以廢棄，改判如主文
    第二項所示。
五、本件事證已臻明確，兩造其餘攻擊防禦方法，核與判決基礎
    無影響，即無審究必要，併此敘明。
六、據上論結：本件上訴人之上訴為無理由，被上訴人之附帶上
    訴為有理由，依民事訴訟法第436條之1第3項、第449條第1
    項、第450條、第78條、第79條，判決如主文。
中    華    民    國    97    年    4     月    28    日
                  審判長法  官  李媛媛
                        法  官  姚貴美
                        法  官  林玉珮
以上正本係照原本作成。
本件判決不得上訴。
中    華    民    國    97    年    4     月    28    日
                        書記官  洪福基


司法院資訊處製作；財團法人民間司法改革基金會備份。
